臺灣臺中地方法院民事判決　　94年度建簡上字第6號
上　訴　人　國立台中師範學院
法定代理人　丙○○
訴訟代理人　郭明仁　　律師
被上訴人　　力薪營造股份有限公司
法定代理人　乙○○
訴訟代理人　甲○○
上列當事人間請求給付工程款事件，上訴人對於中華民國94年5
月19日本院臺中簡易庭94年中建簡字第18號第一審判決提起上訴
，本院於民國94年10月28言詞辯論終結，判決如下：
    主    文
原判決關於命上訴人給付超過新台幣壹拾柒萬陸仟參佰肆拾貳元
及自九十四年四月十四日起至清償日，按年息百分之五計算之利
息部分，及該部份假執行之宣告，暨訴訟費用之裁判均廢棄。
上開廢棄部分，被上訴人在第一審簡易之訴駁回。
其餘上訴駁回。
第一、二審訴訟費用由上訴人負擔十分之四，餘由被上訴人負擔
。
    事實及理由
一、被上訴人於原審起訴主張其與上訴人簽訂承攬契約，承包「
    國立臺中師範學院校區景觀二期工程」，總工程款為新臺幣
    （下同）六百九十一萬七千零六十三元，上開工程業經上訴
    人驗收合格，惟上訴人迄今尚有工程款四十二萬零五百八十
    三元未給付，爰依承攬之法律關係，訴請上訴人如數給付，
    並聲明：上訴人應給付被上訴人四十二萬零五百八十三元及
    自起訴狀繕本送達翌日即九十四年四月十四日起至清償日止
    按年息百分之五計算之利息。
二、上訴人抗辯略以：被上訴人施作之工程，於驗收時因未依圖
    施作之步道刷石子留設勾縫，面積為四０、一四平方公尺，
    單價為七０六元，同意扣款一萬四千一百六十九元；所移去
    之七里香未復原，同意以一萬五千六百元賠償；逾期五六‧
    五天完工，依契約第十五條第八項、第十七條第一項之約定
    ，遲延一天，應給付違約金工程款千分之一，故應扣違約金
    三十九萬零八百十四元。合計為四十二萬零五百八十三元，
    被上訴人之訴無理由等語資為抗辯。並為上訴之聲明：請求
    原判決不利上訴人部分廢棄；廢棄部分駁回被上訴人第一審
    之訴。
三、本院經協議兩造整理爭點並簡化不爭執事項如下：
  (一)被上訴人與上訴人簽訂承攬契約，承包「國立臺中師範學校
    區景觀二期工程」，工程款為六百九十一萬七千零六十三元
    。
  (二)七里香部分被上訴人應該被扣款一萬五千六百元。
  (三)勾縫部分被上訴人應該被扣款一萬四千一百六十九元。
  (四)系爭工程的工作天為一百日曆天。
  (五)被上訴人遲延五六‧五日完工。
  (六)九十三年十一月四日校區景觀確認完工之前逾期完工的三八
    ‧五日，依照契約第十五條第八項規定，應處以違約金千分
    之一是否過高，由法院審酌後決定是否酌減；九十三年十一
    月四日至同年月二十一日間的逾期完工十八天部分，同意依
    照契約第十五條第八項後段規定，按未完成履約價金計算，
    依照79241×0.001×18＝1426元處以違約金。
四、依照兩造不爭執之「國立臺中師範學院校區景觀二期工程」
    契約第十五條第八項規定：廠商履約結果經機關初驗或驗收
    有瑕疵者，機關得定相當期限，要求廠商改善、拆除、重作
    、退貨或換貨（以下簡稱改正），逾期未改正者，按逾期日
    數，每日按契約價金總額千分之一計算逾期違約金。但逾期
    未改正仍在契約原訂履約期限內者，不在此限。未完成履約
    之部分不影響其他已完成部分之使用者，得按未完成履約部
    分之契約價金，每日依其千分之一計算逾期違約金。本件工
    程於九十三年十一月四日驗收時計遲延三八‧五天為兩造所
    不爭，上訴人依契約第十五條第八項前段規定，處以逾期違
    約金固有所據；但約定之違約金過高者，法院得減至相當之
    數額，為民法第二百五十二條所明定，是違約金之核減，法
    院本得依職權為之，原無待當事人之主張（最高法院九十一
    年度台上字第七九０號判決參照）。本院審酌被上訴人承攬
    的景觀工程屬於戶外工程，容易受天候影響，在施工期間前
    後有三個颱風天，工作非常辛苦，且本件工程僅係上訴人校
    區工程之一小部分，遲延完工尚未對上訴人造成重大損害等
    一切情狀，因認上訴人請求自開工迄九十三年十一月四日校
    區景觀確認完工之前逾期完工的三八‧五日違約金，每日按
    契約價金總額千分之一處以違約金尚嫌過高，應酌減為每日
    萬分之八即二十一萬三千零四十六元為適當（0000000×8/1
    0000×38.5＝213046元，四捨五入，元以下捨棄）；至超過
    部分，尚嫌無據，應不予准許。
五、綜前所述，被上訴人依承攬契約應扣款金額為二十四萬四千
    二百四十一元（15600＋14169＋213046＋1426＝244241元）
    上訴人扣留工程款為四十二萬零五百八十三元，自有未合。
    被上訴人訴請上訴人給付工程款十七萬六千三百四十二元及
    自起訴狀繕本送達翌日即九十四年四月十四日起，至清償日
    ，按年息百分之五計算之利息之範圍內，為有理由，應予准
    許，逾此請求之範圍，即屬無據，應予駁回。原審就超過上
    開應准許之部分，為上訴人敗訴之判決，並依職權宣告假執
    行，尚有未洽，上訴意旨就此部分指摘原判決不當，求予廢
    棄改判，為有理由，應予廢棄，改判如主文第二項所示。至
    於上開應准許部分，原審判命上訴人如數給付，並依職權宣
    告假執行，核無違誤，上訴意旨就此部分，指摘原判決不當
    ，求予廢棄，為無理由，應駁回其上訴。
六、據上論結，本件上訴為一部有理由，一部無理由，依民事訴
    訟法第四百三十六條之一第三項、第四百五十條、第四百四
    十九條第一項、第七十九條但書，判決如主文。
中　　華　　民　　國　　94　　年　　11　　月　　25　　日
                  民事第二庭    審判長法  官　許冰芬
                                      法  官　劉正中
                                      法  官　陳春長
上正本證明與原本無異。
不得上訴。
中　　華　　民　　國　　94　　年　　11　　月　　25　　日
                                      書記官
